【裁判字號】    99,台抗,88
【裁判日期】    990128
【裁判案由】    違反毒品危害防制條例延長羈押
【裁判全文】
最高法院刑事裁定                九十九年度台抗字第八八號
抗  告  人  甲○○
上列抗告人因違反毒品危害防制條例案件，不服台灣高等法院中
華民國九十八年十二月二十四日延長羈押之裁定（九十八年度上
訴字第四一九三號），提起抗告，本院裁定如下：
    主  文
抗告駁回。
    理  由
本件原裁定以抗告人甲○○因涉犯運輸第三級毒品罪，經原審法
院認其犯罪嫌疑重大，有刑事訴訟法第一百零一條第一項第三款
（即「所犯為死刑、無期徒刑或最輕本刑為五年以上有期徒刑之
罪者」）之情形，非予羈押，顯難進行審判或執行，於民國九十
八年十月十六日執行羈押；復以抗告人所犯上開之罪，業經第一
審判處有期徒刑五年二月，足認其犯罪嫌疑重大，為確保日後審
判程序之進行及將來刑之執行，堪認非予羈押顯難進行審判及執
行，而有繼續羈押之必要，且此項羈押之必要性，非得以具保之
方式代替。經綜合卷內客觀具體事證資料，認羈押原因尚未消滅
，且仍有羈押之必要，因而裁定抗告人應自九十九年一月十六日
起延長羈押二月。經核於法並無不合。抗告人之抗告意旨略以：
原裁定未說明何以具保、責付或限制住居等侵害較小之手段，均
不足以確保日後審判程序之進行及將來刑之執行，又何以抗告人
被判有罪，羈押原因即仍然存在，僅泛言抗告人犯罪嫌疑重大，
恐有逃亡之虞，即認羈押原因尚未消滅，仍有繼續羈押之必要，
有違司法院釋字第六六五號解釋意旨及理由不備之違法等語。
惟按羈押之目的，在於確保刑事偵查、審判程序之完成及刑事執
行之保全。刑事被告經法院訊問後，其有無羈押必要之判斷，乃
屬事實審法院得依職權裁量之事項。至「刑事訴訟法第一百零一
條第一項第三款規定之羈押，係因被告所犯為死刑、無期徒刑或
最輕本刑為五年以上有期徒刑之罪者，其可預期判決之刑度既重
，該被告為規避刑罰之執行而妨礙追訴、審判程序進行之可能性
增加，國家刑罰權有難以實現之危險，該規定旨在確保訴訟程序
順利進行，使國家刑罰權得以實現，以維持重大之社會秩序及增
進重大之公共利益，其目的洵屬正當。又基於憲法保障人民身體
自由之意旨，被告犯上開條款之罪嫌疑重大者，仍應有相當理由
認為其有逃亡、湮滅、偽造、變造證據或勾串共犯或證人等之虞
，法院斟酌命該被告具保、責付或限制住居等侵害較小之手段，
均不足以確保追訴、審判或執行程序之順利進行，始符合該條款
規定，非予羈押，顯難進行追訴、審判或執行之要件，此際羈押
乃為維持刑事司法權有效行使之最後必要手段，於此範圍內，尚
未逾越憲法第二十三條規定之比例原則，符合司法院釋字第三九
二號、第六五三號、第六五四號解釋意旨，與憲法第八條保障人
民身體自由及第十六條保障人民訴訟權之意旨，尚無違背」，司
法院釋字第六六五號解釋理由書二著有明文。原裁定已敘明抗告
人所犯最輕本刑為五年以上有期徒刑之運輸第三級毒品罪，業經
第一審法院判處有期徒刑五年二月在案，若未予羈押，將有礙於
日後審判程序之進行及刑之執行，其羈押之原因尚未消滅，且仍
有羈押必要之理由，核無理由不備之違法。再衡諸社會大眾一般
之認知，被訴重罪者遭法院宣告重刑後，其逃亡之可能性顯然較
高；原裁定據此認定抗告人仍有羈押之必要，亦無與司法院釋字
第六六五號解釋意旨不符之違誤。抗告意旨係對於原審依職權審
酌之事項，任意指摘，自難認有理由，本件抗告應予駁回。
據上論結，應依刑事訴訟法第四百十二條，裁定如主文。
中    華    民    國  九十九  年    一    月  二十八  日
                      最高法院刑事第七庭
                          審判長法官  林  永  茂
                                法官  蘇  振  堂
                                法官  蕭  仰  歸
                                法官  林  立  華
                                法官  蔡  彩  貞
本件正本證明與原本無異
                                      書  記  官
中    華    民    國  九十九  年    二    月    四    日
                                                      ｓ

司法院資訊處製作；財團法人民間司法改革基金會備份。
